【裁判字號】    98,消債清,164
【裁判日期】    980925
【裁判案由】    聲請清算程序
【裁判全文】
臺灣高雄地方法院民事裁定           98年度消債清字第164號
聲  請  人  甲○○
代  理  人  蔡淑媛律師
上列當事人因消費者債務清理事件聲請清算，本院裁定如下：
    主  文
債務人甲○○自民國九十八年九月二十五日下午四時起開始清算
程序。
命司法事務官進行本件清算程序。
    理  由
一、聲請意旨略以：聲請人因消費借貸、信用卡或現金卡契約，
    對金融機構負有無擔保債務總達新台幣（下同）1,718,733
    元，因有不能清償債務情事，前已提出債權人清冊，依中華
    民國銀行公會會員辦理消費金融案件無擔保債務協商機制，
    以書面向最大債權金融機構安泰商業銀行股份有限公司（下
    稱安泰銀行）請求共同協商債務清償方案，雖經協商成立，
    聲請人應分150 期，每期償還16,888元，惟協商成立後，聲
    請人收入減少，且患有憂鬱症及情感性精神病，長期住院治
    療。聲請人實有不可歸責於己之事由，致履行協議顯有重大
    困難，且未經法院裁定開始更生或許可和解或宣告破產，爰
    依法聲請清算等語。
二、按債務人不能清償債務或有不能清償之虞者，得依消費者債
    務清理條例所定更生或清算程序，清理其債務。次按債務人
    於法院裁定開始更生程序或許可和解或宣告破產前，得向法
    院聲請清算。再按於消費者債務清理條例施行前，債務人依
    金融主管機關協調成立之中華民國銀行公會會員，辦理消費
    金融案件無擔保債務協商機制與金融機構成立之協商，準用
    同條例第151 條第5 項之規定，即債務人與金融機構協商成
    立者，不得聲請更生或清算，但因不可歸責於己之事由，致
    履行顯有重大困難者，不在此限。又按法院開始清算程序之
    裁定，應載明其年、月、日、時，並即時發生效力。末按法
    院裁定開始更生或清算程序後，得命司法事務官進行更生或
    清算程序，必要時得選任律師、會計師或其他適當之自然人
    或法人一人為監督人或管理人，消費者債務清理條例第3 條
    、第16條第1 項、第80條第1 項、第83條、第151 條第5 項
    、第6 項分別定有明文。
三、經查：
  (一)聲請人為本件清算聲請前，已於民國95年間依中華民國銀行
    公會會員辦理消費金融案件無擔保債務協商機制與安泰銀行
    成立協商，自96年9 月起，分105 期，利率4%，每月以16,8
    88元依各債權銀行債權金額比例清償各項債務，至全部清償
    為止；嗣聲請人依協商清償協議，按月給付18期後，自97年
    12月起毀諾等情，有協議書、無擔保債務還款計劃及安泰銀
    行民事陳報狀在卷可稽（本院卷第66至69頁）。聲請人於消
    費者債務清理條例公布施行後，復以書面向最大債權銀行安
    泰銀行請求協商債務清償方案，並表明共同協商之意旨，遭
    該行以曾參與前置協商成立或銀行公會協商機制成立為由而
    退件，亦有安泰銀行協商退件通知函在卷可按（本院卷第53
    頁）。
  (二)按債務人對於金融機構因消費借貸、自用住宅借款、信用卡
    或現金卡契約而負債務，在聲請更生或清算前，應提出債權
    人清冊，以書面向最大債權金融機構請求協商債務清償方案
    ，並表明共同協商之意旨。債務人與金融機構協商成立者，
    不得聲請更生或清算。但因不可歸責於己之事由，致履行顯
    有重大困難者，不在此限，消費者債務清理條例第151 條第
    1 、5 項定有明文。又按於消費者債務清理條例施行前，債
    務人依金融主管機關協調成立之中華民國銀行公會會員，辦
    理消費金融案件無擔保債務協商機制與金融機構成立之協商
    ，準用同條例第151 條第5 項之規定，消費者債務清理條例
    第151 條第6 項亦有明定。聲請人雖曾於消費者債務清理條
    例施行前，依無擔保債務協商機制與無擔保債權銀行成立協
    商，約定每月償還16,888元、利率4%、分105 期至全部債務
    清償為止。惟聲請人於協商後患有憂鬱症及情感性精神病而
    入院治療，96年、97年所得為38,400元、4,000 元，目前無
    工作收入，每月僅領中低收入戶身心障礙者生活補助費3,00
    0 元，有國軍高雄總醫院診斷證明書、高雄前鎮區公所函、
    聲請人身心障礙手冊在卷可查（本院卷第47至52頁）。足見
    ，聲請人無法依協議繼續償還，係因客觀上無收入所致。聲
    請人主張其因不可歸責於己之事由，致履行協議顯有重大困
    難，堪予採信。
  (三)聲請人為一般消費者，並未從事營業。目前負債總額為1,71
    8,733 元，均為無擔保或無優先權之債務，每月僅領取身心
    障礙補助3,000 元，名下有汽車1 部，有聲請人財產及收入
    狀況說明書、債權人清冊、財政部高雄市國稅局95年、96年
    、97年度綜合所得稅各類所得資料清單、財產歸屬資料清單
    為證（本院卷第8 、23至26、74至79頁）。聲請人不能清償
    債務之事實，應可認定。
四、綜上所述，聲請人係一般消費者，並未從事營業。雖曾依無
    擔保債務協商機制協商成立，但因不可歸責於己之事由，致
    履行協議顯有重大困難，且已達不能清償債務或有不能清償
    之虞之程度。又未經法院裁定開始更生程序或許可和解或宣
    告破產，另查無消費者債務清理條例第6 條第3 項、第8 條
    或第82條第2 項所定應駁回清算聲請之事由，則聲請人本件
    清算之聲請，應屬有據，自應准許。並命司法事務官進行本
    件清算程序。
五、依消費者債務清理條例第16條第1 項、第83條第1 項，裁定
    如主文。
中    華    民    國    98    年    9     月    25    日
                  民事第三庭    法  官  陳宛榆
上為正本係照原本作成。
本件不得抗告。
本裁定已於98年9月25日下午4時公告。
中    華    民    國    98    年    9     月    25    日
                                書記官  周耿瑩


司法院資訊處製作；財團法人民間司法改革基金會備份。
